【裁判字號】    97,重上更(四),35
【裁判日期】    990105
【裁判案由】    違反槍彈藥刀械管制條例
【裁判全文】
臺灣高等法院高雄分院刑事判決    97年度重上更(四)字第35號
上  訴  人  臺灣屏東地方法院檢察署檢察官
被      告      丙○○
選任辯護人      陳炳彰    律師
上列上訴人因被告違反槍彈藥刀械管制條例案件，不服臺灣屏
東地方法院88年度訴字第90號中華民國89年1 月21日第一審判決
（起訴案號：臺灣屏東地方法院檢察署87年度偵字第6808號），
提起上訴，判決後經最高法院第4 次發回更審，本院判決如下：
    主  文
原判決撤銷。
丙○○未經許可，持有土造手槍之主要零件，處有期徒刑壹年貳
月，併科罰金新台幣陸萬元，罰金如易服勞役，以新臺幣貳仟元
折算壹日。減為有期徒刑柒月，併科罰金新台幣參萬元，罰金如
易服勞役，以新臺幣貳仟元折算壹日。
扣案之改造玩具手槍內之槍管壹支（即槍枝管制編號：00000000
00號內之槍管）沒收。
    事  實
一、丙○○於民國（以下同）87年7 月間某日，在高屏地區某處
    ，向不詳姓名者取得可發射子彈之土造手槍之主要零件槍管
    1 支，藏放於屏東縣內埔鄉○○路18號不知情之張士哲家舊
    貨店房間某處，嗣因警方曾對關係人張士哲聲請監聽，得知
    丙○○涉嫌，於87年7 月31日下午1 時許，持搜索票前往上
    址搜查而查獲，並扣得該可發射子彈之土造手槍之主要零件
    槍管1 支。
二、案經台北縣警察局蘆洲分局移送臺灣板橋地方法院檢察署檢
    察官呈請臺灣高等法院檢察署檢察長核轉臺灣屏東地方法院
    檢察署檢察官偵查起訴。
    理  由
壹、證據能力部分：
一、按92年1 月14日修正通過之刑事訴訟法於同年9 月1 日施行
    前，已繫屬於各級法院之案件，其以後之訴訟程序，應依修
    正刑事訴訟法終結之。但修正刑事訴訟法施行前已依法定程
    序進行之訴訟程序，其效力不受影響，刑事訴訟法施行法第
    7 條之3 定有明文可資參考。此乃為避免程序之勞費，本諸
    舊程序用舊法，新程序始用新法之一般原則，法院於修正之
    刑事訴訟法施行前，已依法踐行之訴訟程序（包含證據法則
    之適用），其效力不受影響；對於提起上訴之案件，於修正
    刑事訴訟法施行前，原審法院及本院前審（上更一審）就可
    得為證據之證據，已依法定程序調查，其效力當然亦不受影
    響。經查本件關於證人張士哲、甲○○、乙○○、黃驛欽、
    蘇啟禎、丁○○、陳進誠、林盟雄等人之證言，以及相關之
    搜索扣押證明筆錄、鑑定通知書、被告住處簡圖、監聽譯文
    、臺北縣警察局蘆洲分局函、照片等書證及物證，均係在92
    年1 月14日修正通過之刑事訴訟法施行前，已就上開可得為
    證據之證據，依法定程序為調查，依上開說明，其修正刑事
    訴訟法施行前已依法踐行之訴訟程序，其效力當然不受影響
    ，自得採為本件論斷之依據。
二、按被告之自白，非出於強暴、脅迫、利誘、詐欺、疲勞訊問
    、違法羈押或其他不正之方法，且與事實相符者，得為證據
    。刑事訴訟法第156 條第1 項定有明文。查上揭事實，已經
    被告丙○○於警詢及檢察官偵查中坦承不諱，且核與事實相
    符，詳如下述，依上開規定，自得為證據。
三、按鑑定人由審判長、受命法官或檢察官就下列之人選任1 人
    或數人充之：(一)就鑑定事項有特別知識經驗者。(二)經政府機
    關委任有鑑定職務者；鑑定之經過及其結果，應命鑑定人以
    言詞或書面報告；法院或檢察官得囑託醫院、學校或其他相
    當之機關、團體為鑑定，或審查他人之鑑定，並準用第203
    條至第206 條之1 規定，刑事訴訟法第198 條、第206 條第
    1 項、第208 條第1 項分別定有明文。卷附內政部警政署刑
    事警察局87年8 月6 日刑鑑字第561065號槍彈鑑驗通知書，
    係屬於刑事訴訟法第206 條之鑑定報告，乃屬刑事訴訟法第
    159 條第1 項之除外規定（該條立法理由參照），自有證據
    能力。
貳、實體部分：
一、上揭持有可發射子彈之土造手槍之主要零件槍管1 支之事實
    ，業据被告丙○○於本院本審審理時坦承不諱，並經証人張
    士哲於本院審理時陳述屬實，並有該可發射子彈之土造手槍
    之主要零件槍管1 支扣案可資佐証，事証明確，被告丙○○
    犯行已堪認定。
二、核被告丙○○所為，係犯槍彈藥刀械管制條例第13條第4
    項之未經許可持有可發射子彈之土造手槍之主要零件罪。公
    訴人認被告丙○○係犯製造可發射子彈之土造手槍罪，惟訊
    之被告丙○○堅決否認製造具殺傷力手槍，辯稱：警員來張
    土哲家搜查，未查獲手槍，只查到一支金屬鐵管，有二名警
    員帶張士哲到高雄玩具店買回來（玩具槍），另二名警察在
    玩具槍買回來前叫我將槍管鑽孔，該槍管與在張士哲家查獲
    之金屬槍管係同一支槍管，槍管鑽孔地點是在張士哲家小客
    廳後面辦公桌後面空地，張士哲家係舊貨商因此有鑽孔機，
    在警訊及偵訊所供均不實在，警察說這樣講就沒事，只是交
    待槍的來源，所以才照這樣講，警員說有查到槍管就可定罪
    ，又說如果不照他們意思，他們就以改造槍賣給陳星同之事
    實移送等語。經查：（一）證人張士哲於原審證稱：陳星同
    說東西（指槍）放在我那邊，警察來搜到一枝金屬槍管，他
    們耗在那邊不走....警員問能否買到，叫我帶他們去買，我
    帶二位警員到高雄華山玩具店買回來....一個警員胖胖的叫
    林裕龍叫我們改造成有殺傷力；我徵求我母親同意向我母親
    拿一萬多元去買，才可以讓丙○○回去等語（原審八十八年
    三月二十四日審判筆錄）。（二）原審囑託臺灣板橋地方法
    院隔離訊問搜索之警員甲○○、乙○○，其二人對於查獲之
    槍枝係以何包裝物包裝及包裝物內有幾枝槍有如下陳述之歧
    異，林傳龍稱：「丙○○主動從他家穀倉牆腳拿出一包東西
    ，先用報紙包，外面用塑膠袋包，打開裡面是兩把槍」；乙○○則稱：「拿出來的槍是用紙盒裝，盒子打開就是槍，沒
    有用其他包裝，裡面有一把槍」，對照其二人之陳述，對於
    槍枝之包裝物部分，甲○○稱先用報紙，外用塑膠袋，乙○○則稱：盒子打開即見槍未見有包裝物，甲○○則未提及有
    用盒子包裝之情事，就包裝物內槍枝數部分，甲○○稱有二
    枝，乙○○則稱僅有一枝，其二人陳述，既有如上不一致之
    處，該查獲之槍枝是否為被告自行改造後，藏於穀倉，而主
    動交出則有疑問。（三）起獲槍枝之地點依卷內卷證互觀，
    亦有以下之出入。搜索扣押證明筆錄載為「穀倉旁」，被告
    丙○○於警訊則自白：現場於「穀倉內」起獲；甲○○則稱
    ：係在「穀倉牆角」，三者間，出入甚夥。則起獲扣案槍枝
    之地點即有可疑。（四）被告丙○○、張士哲及搜索當天洽
    在張士哲家住宿之黃譯欽，經隔離訊問後，其三人就丙○○
    係六時許到張士哲家、買玩具槍錢之來源，是張士哲向伊母
    親丁○○借得、拿錢之地點是在丁○○之房間、共有二名警
    員隨張土哲至高雄六合夜市買槍、楊志仁以電鑽鑽通金屬槍
    管之時間，在張士哲至高雄買玩具槍之同時進行、鑽通槍管
    之地點在張士哲家屋外一處辦公桌旁空地等情節，供述大致
    相符，比對於卷內照片，張土哲家屋外確放置有一辦公桌（
    相簿編號第五幀）其旁即是空地，上情應非全然虛構。而買
    玩具槍之來源，其三人所述，核與張士哲之母丁○○於原審
    證述：「我兒子向我拿錢說姓楊的要借，剛好他父母不在，
    要借一萬五千元，過幾天會還我；我從房間出來警察說不會
    有什麼事；張士哲好像說要去高雄」等語（見原審八十八年
    十二八日訊問筆錄），就有關借錢之地點、張士哲嗣有前去
    高雄等情亦相吻合，可見被告丙○○供稱起獲之槍枝是依警
    員指示前去高雄購得尚非無憑據。再酌以證人蘇啟禎即樺山
    玩具店負責人到院詰證略稱：八十七年間看過張士哲到我的
    玩具店買槍，已忘記是白天或晚上，我店晚上開，但住店內
    ，白天如有客人來一樣會做生意，經原審提示扣案槍枝照片
    供其辨視，另稱：這型玩具槍我店裡有賣，是四五玩具槍，
    彈殼是銅製等語（見原審八十八年十一月二十六日審判筆錄
    ）。可為印證，搜索是日，張士哲確有依警員指示，至高雄
    市購買玩具槍，供被告丙○○改造無誤。（五）對於丙○○
    接獲張士哲之電話後，丙○○前去張士哲家之時間，被告丙○○、張士哲、黃譯欽均稱為清晨六時許，警員甲○○、乙○○則謂係十至十一點左右，苟如警員甲○○所言，「丙○○起先帶我們去幾個朋友住處都找不到（槍枝），後來才承
    認放在家裡，大約在一點鐘，我們去丙○○家搜索」等語。
    丙○○起先既不承認改造，後來才承認改造槍械，可知警員
    必花費甚多時間於取得丙○○供述藏槍地點，而後丙○○並
    帶警員至幾個友人家搜索，加上中午用餐之時間，所耗費時
    間，應非短短的二個多小時，而於下午一時許間可以完成。
    足見丙○○到張士哲家應非在十至十一點間，其抵達之時間
    應為清晨六時許，較為可信。而從張士哲在屏東縣內埔鄉住
    處至高雄六合夜市購槍之時間，非數小時以上往返，無以完
    成，張士哲業已交待槍管為丙○○所有，檢察官且已簽發搜
    索票，警方理應於搜索張士哲家無所獲時，再至被告家搜索
    時，必有展獲，且所耗費之時間無須太久，方合情理。然警
    方何以延至下午一時許，才動身至被告丙○○家搜索，啟人
    疑竇，此適足以印證，該空檔時間，係用於等候購買玩具槍
    回來改造之時間。綜上所述，被告丙○○在警訊、偵查中之
    自白有前述與事實不符之處，根本即失其證據之證明力，不
    得採為判斷事實之根據。其係因警員之指示而配合改造，其
    本無將其改造成有殺傷力槍械之犯意，警方偵辦本案有瑕疵
    ，自不應論以該條改造土製手槍罪，此外復查無其他確切積
    極證據，可以認定被告丙○○有何改造槍械使成具有殺傷力
    之犯行，應認不能證明被告丙○○犯改造土製手槍罪，惟依
    公訴意旨認此部分與前述論罪部分有事實上全部、一部之裁
    判上一罪關係，此部分爰不另為無罪之諭知，並變更起訴法
    條，附此敘明。
三、新舊法比較：被告丙○○行為後，刑法已於94年2 月2 日修
    正公布，於95年7 月1 日施行，依被告丙○○行為時即修正
    前刑法第33條第5 款規定，罰金最低額為銀元1 元，依現行
    法規所定貨幣單位折算新臺幣條例第2 條折算為新臺幣之結
    果，上揭罪名之罰金刑最低額均為併科銀元1 元即新臺幣3
    元以上；惟修正後刑法第33條第5 款就罰金刑規定為「新臺
    幣1000元以上，以百元計算之」，已將罰金刑之最低額提高
    為新臺幣1000元以上（至最高額罰金則無不同，不予贅述）
    ，經比較新舊法，此部分顯以修正前刑法第33條第5 款對被
    告等人較為有利。又按「行為後法律有變更者，適用行為時
    之法律。但行為後之法律有利於行為人者，適用最有利於行
    為人之法律」，修正後刑法第2 條第1 項定有明文。又關於
    罰金易服勞役之折算標準，本件被告丙○○於犯罪時，刑法
    第42條第2 項前段規定：「易服勞役以1 元以上3 元以下折
    算1 日」，同條第3 項規定：「罰金總額折算逾6 個月之日
    數者，以罰金總額與6 個月之日數比例折算」，又被告丙○○行為時之易服勞役折算標準，業據修正前（現已刪除）罰
    金罰鍰提高標準條例第2 條前段規定，就其原定數額提高為
    100 倍折算1 日，則本件被告丙○○行為時之易服勞役折算
    標準，因所處之罰金為新臺幣6 萬元，依修正公布施行後之
    刑法第42條第3 項前段規定：「易服勞役以新臺幣1,000 元
    、2,000 元或3,000 元折算1 日」，比較修正前後之易服勞
    役折算標準，此部分以修正後之規定，較有利於受刑人，應
    依刑法第2 條第1 項但書規定，適用修正後之刑法。又比較
    新舊法適用之所謂不能割裂適用，係指與罪刑有關之本刑而
    言，不包括易刑處分，事關刑罰執行之易刑處分仍應分別適
    用最有利於行為人之法律。易言之，倘所處之主刑同時有徒
    刑、拘役、易科罰金、罰金易服勞役之情形時，關於易科罰
    金、易服勞役部分應分別為新舊法有利不利之比較，依刑法
    第2 條第1 項從舊從輕原則定其易刑之折算標準（參照最高
    法院96年度台上字第2233號判決），並此敘明。
四、原審不察，遽諭知無罪，尚有未洽，檢察官上訴指摘原判決
    不當，為有理由，自應予撤銷改判。審酌被告丙○○於行為
    時，年紀尚輕，僅持有可發射子彈之土造手槍之主要零件槍
    管1 支，於本院本審審理時已坦承認錯等一切情狀，爰量處
    如主文第2 項所示之刑，併就罰金部分諭知易服勞役之折算
    標準。又被告丙○○之犯罪時間，係在96年4 月24日以前，
    所犯罪刑符合中華民國96年罪犯減刑條例第2 條第1 項第3
    款所定之減刑條件，應依法減其宣告刑二分之一為如主文第
    2 項所示之減刑。扣案之改造玩具手槍內之槍管1 支（即槍
    枝管制編號：0000000000號內之槍管）係違禁物，應依刑法
    第38條第1 項第1 款規定宣告沒收。至另扣案之玩具手槍1
    支（槍枝管制編號：0000000000號），及空彈殼13顆，因非
    違禁物，又非被告丙○○所有供犯本罪所用或預備之物，自
    不併予宣告沒收，附此敘明。
據上論結，應依刑事訴訟法第369 條第1 項前段、第364 條、第
299 條第1 項前段、第300 條，槍砲彈藥刀械管制條例第13條第
4 項 ，刑法第11條前段、第2 條第1 項前段、但書、第42條第3
項前段、第38條第1 項第1 款，刑法施行法第1 之1 條，中華民
國96年罪犯減刑條例第2 條第1 項第3 款、第7 條第2 項，判決
如主文。
本案經檢察官林應華到庭執行職務。
中    華    民    國    99    年     1     月    5    日
                  刑事第八庭    審判長法  官  洪兆隆
                                      法  官  李政庭
                                      法  官  張盛喜
以上正本證明與原本無異。
如不服本判決應於收受本判決後10日內向本院提出上訴書狀，其
未敘述上訴理由者，並得於提起上訴後10日內向本院補提理由書
狀（均須按他造當事人之人數附繕本）「切勿逕送上級法院」。
中    華    民    國    99    年     1     月    5    日
                                      書記官  黃一秋
附錄本件判決論罪科刑法條：
槍砲彈藥刀械管制條例第13條第4 項
未經許可，持有、寄藏或意圖販賣而陳列第1 項所列零件者，處
6 月以上5 年以下有期徒刑，併科新台幣300 萬元以下罰金。

司法院資訊處製作；財團法人民間司法改革基金會備份。
